【裁判字號】    97,易,407
【裁判日期】    970819
【裁判案由】    竊盜等
【裁判全文】
臺灣高雄地方法院刑事判決               97年度易字第407號
公  訴  人  臺灣高雄地方法院檢察署檢察官
被      告  甲○○
                    現另案於臺灣高雄監獄執行中
被      告  戊○○原名陳豐盛.
選任辯護人  林敏澤律師
            吳幸怡律師
            李亭萱律師
上列被告因竊盜等案件，經檢察官提起公訴（96年度偵字第
35776號、97年度偵字第1540號），本院判決如下：
    主  文
甲○○犯竊盜罪，貳罪，各處有期徒刑拾月。又犯行使偽造特種
文書罪，貳罪，各處有期徒刑參月。應執行有期徒刑壹年拾月。
戊○○無罪。
    事  實
一、甲○○於民國95年8 月間，因犯多起竊盜犯行，先後經臺灣
    高等法院高雄分院判處有期徒刑8 月，減為有期徒刑4 月；
    及減刑後應執行有期徒刑11月確定。詎仍不知悔改，意圖為
    自己不法之所有，基於行使偽造車牌即特種文書之犯意：
  (一)於96年11月12日某時，在其位於高雄縣仁武鄉○○街330 號
    2 樓住處，以利用白色色紙裁取需用之英文字母及號碼後，
    黏貼於綠色紙板之方式，偽造XD-109號曳引車車牌1 面，並
    將之懸掛於其所有靠行於雄進貨運股份有限公司（下稱雄進
    貨運公司），原牌號為6K-515號之曳引車車頭而行使，足以
    生損害於公路監理機關對車輛管理之正確性，藉以掩飾真實
    身分。再於翌日（13日）駕駛前開懸掛偽造車牌之曳引車進
    入高雄港第35號碼頭，竊取尚興鋼鐵工業股份有限公司（下
    稱尚興鋼鐵公司）所有放在該處待運價值新台幣（以下同）
    37 萬5655 元之鋼胚1 塊得手。
  (二)甲○○復於96年12月13日上午5 、6 時許，在前開住處以相
    同手法偽造386-HB號車牌1 面，再將之懸掛在其所有之前開
    曳引車車頭而行使，足以生損害於公路監理機關對車輛管理
    之正確性。再於同日上午9 時許，甲○○駕駛前開懸掛偽造
    車牌之曳引車，進入高雄港第122 號碼頭，竊取尚興鋼鐵公
    司所有放置在碼頭待運價值約35萬元之鋼胚1 塊得手。嗣經
    警方循線查悉甲○○涉案，而於96年12月14日19時40分許，
    由甲○○帶同警方前往不知情之戊○○（原名陳豐盛）所經
    營，址設高雄縣仁武鄉○○○街127 號之「仟煒鋼鐵有限公
    司」（下稱仟煒鋼鐵公司）起出甲○○上開96年12月13日竊
    得之鋼胚1 塊，始悉上情。
二、案經高雄市政府警察局小港分局移送臺灣高雄地方法院檢察
    署檢察官偵查起訴。
    理  由
壹、程序方面
一、證人即共同被告甲○○之警詢陳述，無證據能力
  (一)按刑事被告詰問證人之權利，乃其在訴訟上所應享有之防禦
    權。且屬憲法第8 條第1 項規定「非由法院依法定程序不得
    審問處罰」之正當法律程序所保障之權利。為確保被告對證
    人之詰問權，證人於審判中，應依法定程序，到場具結陳述
    ，並接受被告之詰問，其陳述始得作為認定被告犯罪事實之
    判斷依據。刑事審判上之共同被告，係為訴訟經濟等原因，
    由檢察官或自訴人合併或追加起訴，或由法院合併審判所形
    成，其間各別被告及犯罪事實仍獨立存在。故共同被告對其
    他共同被告之案件而言，為被告以外之第三人，本質上屬於
    證人，自不能因案件合併關係而影響其他共同被告原享有之
    上開憲法上權利，為司法院大法官釋字第582 號解釋所明揭
    ，合先敘明。
  (二)刑事訴訟法第159 條之2 雖規定：「被告以外之人於檢察事
    務官、司法警察官或司法警察調查中所為之陳述，與審判中
    不符時，其先前之陳述具有較可信之特別情況，且為證明犯
    罪事實存否所必要者，得為證據。」，所謂「具有較可信之
    特別情況」，係指證人於檢察事務官、司法警察官或司法警
    察調查中所為之陳述，與審判中不符，而其先前之陳述，從
    客觀上之環境或條件等情況加以觀察，有足以取代審判中反
    對詰問之可信性保證者而言。證人所為之先前陳述，相較於
    審判中之陳述，是否具有更可信之特別情況，應依其陳述時
    外部之客觀情況，綜合比較判斷之，不得僅以證人之先前陳
    述與案發時間接近，記憶清晰為由，遽認有證據能力；否則
    ，警詢中之陳述恆較於審判中接近案發時間，無異直接容許
    證人在警詢中之陳述為證據，剝奪被告在審判中詰問證人之
    權利，有悖於直接審理主義及言詞審理主義，影響程序正義
    之實現，為我國最高審判機關素來所持之見解（最高法院94
    年度1785號判決、94年度台上字第2258號判決參照）。
  (三)經查：比對證人甲○○前後證述，就其於96年12月13日所竊
    尚興鋼鐵公司所有之鋼胚何以在被告戊○○經營之「仟煒鋼
    鐵公司」查獲之緣由，於警詢係陳稱：被告戊○○知道警方
    在「仟煒鋼鐵公司」查獲之鋼材是伊竊盜而來之贓物，於96
    年12月12日，伊以電話告知被告戊○○，要竊取該批鋼材前
    往變賣，被告戊○○答應要付伊15萬元，言明96年12月14日
    交錢，因被警方查獲所以沒拿到錢等語（參見警卷第2 頁）
    ；但在本院審理中證稱：是於96年12月13日竊取查獲鋼胚前
    晚（指12日）打電話聯絡案外人丁○○，告知伊有鋼胚要賣
    ，詢問丁○○是否有意願購買，丁○○回應如翌日有的話，
    再打電話聯絡他，96年12月13日伊竊取鋼胚後就立即打電話
    給丁○○，丁○○在電話中承諾以23萬元代價買下鋼胚，並
    告知伊被告戊○○電話，要伊聯絡被告戊○○詢問「仟煒鋼
    鐵公司」詳細地址，再將鋼胚載去「仟煒鋼鐵公司」放置，
    伊並未告訴被告戊○○該塊鋼胚來源，只說是「阿猴」（指
    丁○○）叫伊載去放的等語（參見本院卷第110 至114 頁）
    ，前後供述情節顯有不同。惟證人甲○○於本院審理中為證
    述之前，已先簽名具結以擔保其證述之真實性，在負擔偽證
    罪之心理壓力下，經過本院隔離其他證人，並經檢察官及選
    任辯護人、被告戊○○之交互詰問；且經本院比對證人甲○○持用之0000000000門號行動電話、被告戊○○持用之0000
    000000號行動電話，與丁○○持用之0000000000門號行動電
    話於96年12月12日、13日之雙向通聯紀錄得知，證人甲○○
    、被告戊○○與丁○○等人於該二日之通話情形與證人甲○○警詢所述顯有出入，而與其於本院審理中陳述情節相吻合
    。再證人甲○○自96年12月14日晚間為警方依現行犯加以逮
    捕後，翌日（15日）解送臺灣高雄地方法院檢察署由檢察官
    聲請本院裁定羈押獲准，並禁止接見通信之日起，迄97年5
    月22日本院准以5 萬元具保停止羈押為止，一直被羈押於臺
    灣高雄看守所，並禁止接見通信，並無任何與本案關係人勾
    串機會。揆諸上開說明，因認證人甲○○於警詢時之證述與
    本院審理中之證述不符，且全卷亦無任何事證證明其先前之
    警詢陳述具有較可信之特別情況，而不符合於前開刑事訴訟
    法第159 條之2 規定之情形，既經被告戊○○選任辯護人於
    本院爭執其證據能力，不同意引為證據使用，自應由本院宣
    告無證據能力。
二、被告以外之人於審判外之言詞或書面陳述，除法律有規定者
    外，不得作為證據；又被告以外之人於審判外之陳述，雖不
    符刑事訴訟法第159 條之1 至第159 條之4 之規定，而經當
    事人於審判程序同意作為證據，法院審酌該言詞陳述或書面
    陳述作成時之情況，認為適當者，亦得為證據；當事人、代
    理人或辯護人於法院調查證據時，知有第159 條第1 項不得
    為證據之情形，而未於言詞辯論終結前聲明異議者，視為有
    前項之同意。刑事訴訟法第159 條第1 項、第159 條之5 定
    有明文。除前開證人甲○○之警詢陳述外，本判決所引用之
    各項證據資料，其屬於被告甲○○、戊○○以外之人於審判
    外之言詞、書面陳述者，均據法官於調查證據程序逐一提示
    並告以要旨，檢察官、被告二人及被告戊○○之選任辯護人
    均知該等證據為被告以外之人之審判外陳述，均未於言詞辯
    論終結前聲明異議，本院審酌上開證據作成時之情況，認為
    適當，依刑事訴訟法第159 條之5 第1 項、第2 項規定，應
    有證據能力。
貳、實體方面
一、被告甲○○有罪部分
  (一)被告甲○○對於前開時地偽造XD-109號、386-HB號車牌各1
    面，並先後懸掛於其所有靠行於雄進貨運公司之原牌號為
    6K-515號之曳引車車頭而行使；及在所有之曳引車懸掛前開
    偽造車牌後以隱匿真實身份後，二度駕車進入高雄港第35號
    、第122 號碼頭，竊取尚興鋼鐵公司所有之鋼胚各1 塊之犯
    罪事實，已於本院審理中全部坦承不諱，並在偵查中供陳：
    係以白色色紙刻出號碼、英文字母後，貼在綠色紙板之方式
    做成偽造車牌等語明確（參見96年度偵字第35776 號第22頁
    ）。核與證人即尚興鋼鐵公司員工沈岳緯於警詢、證人即德
    雄交通公司負責人陳育志於警詢、偵查中指稱：尚興鋼鐵公
    司分別於96年11月13日、同年12月13日，在高雄港第35號、
    第122 號碼頭遭人竊走鋼胚各1 塊，該等鋼胚係尚興高鐵公
    司自國外進口，委託德雄交通公司載運，而放在碼頭待運，
    於96年11月13日該塊失竊之鋼胚，事後已由德雄交通公司依
    與尚興鋼鐵公司間之契約賠償37萬5655元予尚興鋼鐵公司；
    警方在址設高雄縣仁武鄉○○○街127 號「仟煒鋼鐵公司」
    所查獲之鋼胚，確實係尚興鋼鐵公司於96年12月13日所失竊
    之鋼胚無誤，該塊鋼胚價值約35萬元等語（分別參見96年偵
    字第35776 號第25至27頁；警卷第7 至9 頁、96年度偵字第
    35776 號21頁）；證人即高雄港碼頭理貨人員陳原玨、楊金
    柱於警詢、偵查中證稱：尚興鋼鐵公司置放在高雄港頭第35
    號碼頭、第122 號碼頭之鋼胚，係分別於96年11月13日、96
    年12月13日，遭人駕駛懸掛XD-109號、386-HB號車牌之曳引
    車竊走等情（參見97年度偵字第1540號第9 至10頁、96年度
    偵字第35776 號第59至第60頁；警卷第11頁、96年度偵字第
    35776 號第21至22頁）相符。又楊金柱因認得於96年12月13
    日在高雄港第122 號碼頭竊走尚興鋼鐵公司鋼胚之人，係靠
    行於錦寶交通公司之員工，乃於得知鋼胚並未被載往目的地
    後，向錦寶交通公司調出資料查出被告甲○○之真實姓名，
    再提供警方，由警方循線於96年12月14日19時10分許，於高
    雄縣仁武鄉○○街330 號被告甲○○住處前空地查獲被告甲○○，並在其帶領下，於同日19時40分許在不知情之被告戊○○（認定理由詳後述）所經營之「仟煒鋼鐵公司」，查獲
    96年12月13日在高雄港第122 號碼頭遭被告甲○○竊取之鋼
    胚1 塊之情，復據證人楊金柱於偵查中、證人即查獲員警丙○○○於本院審理中（參見本院卷第105 至107 頁）證述在
    卷。此外，復有高雄市政府警察局小港分局高松派出所搜索
    扣押筆錄、扣押物品目錄表、陳育志出具之贓物認領保管單
    等件各1 份；送貨單2 張、蒐證相片9 張等在卷可資佐證。
    綜上所述，被告甲○○本件犯行事證明確，應予以依法論罪
    科刑。
  (二)按汽機車輛牌照為公路監理機關所發給，固具有公文書性質
    ，惟依道路交通安全規則第8 條之規定，汽機車輛牌照僅為
    行車之許可憑證，自屬刑法第212 條所列特許證之一種（參
    最高法院63年台上字第1550號判例意旨）。是核被告甲○○
    前開所為，分係犯刑法第216 條、第212 條之行使偽造特種
    文書罪，及同法第320 條第1 項之竊盜罪。被告甲○○於偽
    造車牌之特種文書後，復持以行使，其偽造之低度行為應為
    行使之高度行為所吸收，不另論罪。本件被告甲○○分別於
    96 年11 月12日、同年12月13日偽造XD-109號、386-HB號車
    牌後，懸掛於所有曳引車車頭而行使之二次行使偽造特種文
    書犯行；及於96年11月13日前往高雄港第35號碼頭、同年12
    月13 日 前往高雄港第122 號碼頭竊取尚興鋼鐵公司所有鋼
    胚各1 塊之二次竊盜犯行，均犯意各別，行為互異，應予以
    分論併罰。被告因於95年8 月間，先後犯下多件竊盜犯行，
    於96年8 月9 日、同年10月11日，先後經臺灣高等法院高雄
    分院判處有期徒刑8 月、減為有期徒刑4 月；及減刑後應執
    行有期徒刑11月確定之情，有臺灣高等法院被告前案紀錄表
    在卷可按。竟仍不知警惕，再度犯下本件犯行，足見被告甲○○品行惡劣，毫無法治觀念，並罔顧他人財產權益；且其
    兩度偽造車牌並持以行使，藉以掩飾真實身分，而足生損害
    於監理機關對於車籍管理之正確性，所為實無可取等一切情
    狀，分別量處如主文所示之刑，並定應執行刑，以示儆懲。
  (三)至偽造之XD-109號、386-HB號車牌各1 面，雖係被告甲○○
    所有，為其偽造特種文書所得，並行使偽造特種文書所用之
    物，但在被告甲○○懸掛在自有之曳引車頭而前往高雄港竊
    取鋼胚之後，均已遭撕毀丟棄無法復得等節，已據被告甲○○陳明在卷，無由依刑法第38條第1 項第2 款宣告沒收，併
    此敘明。
二、被告戊○○無罪部分
  (一)公訴意旨另以：被告戊○○（原名陳豐盛）明知共同被告甲○○於96年12月13日載往其經營之「仟煒鋼鐵公司」之鋼胚
    1 塊，係屬來路不明之贓物，竟仍基於收受贓物之犯意予以
    收受，因認被告戊○○犯有刑法第349 條第1 項之收受贓物
    罪等語。
  (二)惟按，犯罪事實應依證據認定之，無證據不得認定犯罪事實
    ；不能證明被告犯罪者，應諭知無罪之判決，刑事訴訟法第
    154 條第2 項、第301 條第1 項分別定有明文。又認定不利
    於被告之事實，須依積極證據，苟積極證據不足為不利於被
    告事實之認定時，即應為有利於被告之認定，更不必有何有
    利之證據；認定犯罪事實所憑之證據，雖不以直接證據為限
    ，間接證據亦包括在內，然而無論直接或間接證據，其為訴
    訟上之證明，須於通常一般之人均不致有所懷疑，而得確信
    其為真實之程度者，始得據為有罪之認定，倘其證明尚未達
    到此一程度，而有合理之懷疑存在時，事實審法院復已就其
    心證上理由予以闡述，敘明其如何無從為有罪之確信，因而
    為無罪之判決，尚不得任意指為違法，最高法院著有30年度
    上字第816 號、76年度台上字第4986號判例可資參照。
  (三)公訴意旨認被告戊○○涉有收受贓物犯行，無非以96年12月
    14日19時10分許，共同被告甲○○在遭警方查獲後，帶領警
    方人員於同日19時40分許，在被告戊○○所經營之「仟煒鋼
    鐵公司」內，所起獲之鋼胚，確實為尚興鋼鐵公司所有，於
    96年12月13日在高雄港第122 號碼頭遭共同被告甲○○竊走
    之鋼胚無誤，有證人沈岳緯、陳育志之證述，高雄市政府警
    察局小港分局高松派出所搜索扣押筆錄、扣押物品目錄表等
    件在卷；證人即共同被告甲○○在警詢陳稱：被告戊○○知
    道警方在「仟煒鋼鐵公司」所查獲之鋼材是伊竊盜而來之贓
    物，於96年12月12日，伊以電話告知被告戊○○，要竊取該
    批鋼材前往變賣，被告戊○○答應要付伊15萬元，言明96年
    12 月14 日交錢，因被警方查獲所以沒拿到錢等語為據。
  (四)惟，被告戊○○堅決否認有何收受贓物犯行，先後具狀及以
    言詞辯稱：並不知道甲○○載去「仟煒鋼鐵公司」放置之鋼
    胚是贓物，是上游廠商人員同洋貿易公司人員乙○○、丁○○聯絡伊，告以有鐵板要賣，甲○○是同洋貿易公司人員指
    示載鐵板賣予伊之人，甲○○從未告知載至「仟煒鋼鐵公司
    」之鋼胚是贓物等語。經查：證人甲○○前揭警詢所為陳述
    ，因未據檢察官舉證證明具有較可信之特別情況，且為被告
    戊○○之選任辯護人於本院爭執其證據能力，依刑事訴訟法
    第159 條第1 項規定，應認為無證據能力，已如前述。另證
    人沈岳緯、陳育志之證言；及卷附高雄市政府警察局小港分
    局高松派出所搜索扣押筆錄、扣押物品目錄表等件，僅得據
    以認定，96年12月14日19時40分許，在被告戊○○經營之「
    仟煒鋼鐵公司」查獲之鋼胚，確實為尚興鋼鐵公司所有，委
    託德雄交通公司載運，而在96年12月13日在高雄港第122 號
    碼頭遭竊之物之事實，但尚不得據以推認，被告戊○○對於
    該塊鋼胚是來路不明贓物此情，主觀上具有故意之情。
  (五)再，前開鋼胚係共同被告甲○○在高雄港第122 號碼頭竊取
    後，由丁○○同意以23萬元收購，並交代共同被告甲○○載
    往「仟煒鋼鐵公司」交予被告戊○○之情，亦據證人甲○○
    在本院審理中證稱：於96年12月13日竊取查獲鋼胚前晚（指
    12 日） 打電話聯絡丁○○，告知有鋼胚要賣，詢問丁○○
    是否有意願購買，丁○○回應如翌日有的話，再打電話聯絡
    他，96年12月13日伊竊取鋼胚後就立即打電話給丁○○，丁○○在電話中承諾以23萬元代價買下鋼胚，並告知伊被告戊○○電話，要伊聯絡被告戊○○詢問「仟煒鋼鐵公司」詳細
    地址，將鋼胚載去「仟煒鋼鐵公司」放置，伊並未告訴被告
    戊○○該塊鋼胚來源，只說是「阿猴」（指丁○○）叫伊載
    去放的等語在卷。核與：96年12月12日、同年月13日共同
    被告甲○○持用之0000000000門號行動電話、被告戊○○持
    用之0000000000號行動電話，與丁○○持用之0000000000
    門號行動電話間之雙向通聯紀錄顯示，96年12月12日14時1
    分許、同日時18分許，被告甲○○與丁○○間有兩通通話紀
    錄；翌日（13日）9 時36分許，共同被告甲○○發話與丁○○，同日9 時48分許丁○○發話與共同被告甲○○，其後於
    同日9 時53分共同被告甲○○始首次發話與被告戊○○、
    本院勘驗「仟煒鋼鐵公司」監視錄影光碟結果，96年12月13
    日上午，在共同被告甲○○駕駛白色拖板車抵達「仟煒鋼鐵
    公司」卸貨之後不久，丁○○即駕駛黑色休旅車隨後抵達「
    仟煒鋼鐵公司」，並直接與共同被告甲○○進入「仟煒鋼鐵
    公司」辦公室，交付張數頗多金額不詳鈔票予共同被告甲○○之後不久，隨即與共同被告甲○○先後離去（參見本院卷
    第196 至199 頁）等情相符。佐以證人即同洋貿易公司採購
    人員丁○○、採購經理乙○○到院，亦陳稱：甲○○於96年
    12月份先以電話聯絡丁○○，告知有一塊厚鐵板要賣，丁○○向其經理乙○○報備之後，由乙○○跟被告戊○○接洽，
    再由丁○○聯絡共同被告甲○○將鐵板載往「仟煒鋼鐵公司
    」下貨等語；及「仟煒鋼鐵公司」為同洋貿易公司下游廠商
    ，在本案發生之前曾多次向同洋貿易公司購買鐵板、角鐵之
    情，有同洋貿易有限公司地磅單數紙（均為影本）在卷可憑
    各節，可以認定，本件在「仟煒鋼鐵公司」查獲尚興鋼鐵公
    司失竊之鋼胚，係因丁○○、乙○○等人將購自共同被告甲○○之鋼胚，轉賣給被告戊○○，再交代共同被告甲○○直
    接將鋼胚運至「仟煒鋼鐵公司」所致。被告戊○○既為同洋
    貿易公司之下游廠商，之前曾多次向該公司採購鐵板、角鐵
    ，則向職司同洋貿易公司採購之職之乙○○、丁○○購買本
    件查獲鋼胚，主觀上對於該鋼胚為來源不明之贓物當無認識
    。
  (六)證人丁○○、乙○○雖堅稱：係單純仲介被告戊○○向甲○○購買查獲之鋼胚，並非其等購買鋼胚後再轉賣被告戊○○
    云云。但證人丁○○所陳，於96年12月13日交錢予甲○○，
    是為了付載鋼胚至「仟煒鋼鐵公司」運費之情，與社會交易
    常情顯有不符，蓋如證人丁○○所述為真，僅單純仲介有意
    出售鋼胚之甲○○將貨物載至可能購買之戊○○看貨，倘戊○○認為鋼胚合用，則應支付價金予甲○○，如認為不合用
    ，則原貨交甲○○原車運回，並無任何支付價金或運費之義
    務，更無身為仲介人之丁○○要越俎代庖代為支付運費予甲○○之理；且丁○○所述僅交付7 、8 千元予共同被告甲○○做為運費，亦與前開「仟煒鋼鐵公司」監視錄影光碟勘驗
    結果有異，顯然係證人丁○○、乙○○因擔心牽涉收受贓物
    罪責所為避重就輕之語，不得作為不利被告戊○○之認定。
  (七)此外，全卷復查無任何積極事證，足以證明被告戊○○確有
    收受贓物犯行，揆諸前開法條、判例說明，應為無罪之諭知
    。
三、據上論斷，依刑事訴訟法第299 條第1 項前段、第301 條第
    1 項，刑法第216 條、第212 條、第320 條第1 項、第51條
    第5 款，刑法施行法第1 條之1 ，判決如主文。
四、如不服本判決應於收受本判決後10日內向本院提出上訴書狀
    ，並應敘述具體理由，如未敘述上訴理由者，應於上訴期間
    屆滿後20 日 內補提理由書狀於本院（均須按他造當事人之
    人數附繕本）「切勿逕送上級法院」。
本案經檢察官王邦安到庭執行職務。
中    華    民    國    97    年    8     月    19    日
                      刑事第六庭    法  官  陳思睿
以上正本證明與原本無異。
中    華    民    國    97    年    8     月    19    日
                                    書記官  何慧娟
附錄本案判決論罪科刑法條：
中華民國刑法第212條
偽造、變造護照、旅券、免許證、特許證及關於品行、能力服務
或其他相類之證書、介紹書，足以生損害於公眾或他人者，處1
年以下有期徒刑、拘役或3 百元以下罰金。
中華民國刑法第216條
行使第 210 條至第 215 條之文書者，依偽造、變造文書或登載
不實事項或使登載不實事項之規定處斷。
中華民國刑法第320條
意圖為自己或第三人不法之所有，而竊取他人之動產者，為竊盜
罪，處 5 年以下有期徒刑、拘役或 5 百元以下罰金。
意圖為自己或第三人不法之利益，而竊佔他人之不動產者，依前
項之規定處斷。
前二項之未遂犯罰之。


司法院資訊處製作；財團法人民間司法改革基金會備份。
